臺灣桃園地方法院民事簡易判決
111年度桃簡字第570號
原      告  鄭秀錦
訴訟代理人  葛彥麟律師
複代理人    陳曉鳴律師
被      告  姜蘋珊

上列當事人間請求遷讓房屋等事件，本院於民國111年7月25日言
詞辯論終結，判決如下：
　　主    文
被告應將桃園市○○區○○路○○○巷○○○號十二樓房屋遷讓返還原告。
被告應自民國一一一年六月二十七日起至遷讓返還第一項所示房
屋之日止，按月給付原告新臺幣壹萬柒仟元。
被告應給付原告違約金新臺幣貳仟元。
原告其餘之訴駁回。
訴訟費用由被告負擔。
本判決第一至三項得假執行。
    事實及理由
壹、程序部分：
　　被告經合法通知，未於最後言詞辯論期日到場，核無民事訴
    訟法第386條所列各款情事，爰依民事訴訟法第433條之3規
    定，依職權一造辯論而為判決
貳、實體部分：
一、原告主張：被告於民國109年3月間向原告承租系爭房屋，並
    簽訂房屋租賃契約書（下稱系爭租約），約定租期自109年3
    月6日起，每月租金1萬7,000元，應於每月6日前給付，押租
    金3萬4,000元。詎被告自109年10月起即未依約繳付租金，
    扣除押租金3萬4,000元後，已達2個月之租金額。原告於本
    院111年6月20日言詞辯論期日當庭催告被告應於5日內繳納
    積欠租金，並表示逾期不繳即終止系爭租約不另通知，期限
    屆滿後，被告仍未置理，系爭租約業已終止。從而，被告無
    法律上權源，仍持續占用系爭房屋迄今，被告應將系爭房屋
    返還予原告。又系爭租約第13條第2項約定，被告未即時遷
    出系爭房屋時，原告每月得向被告請求月租金1倍之違約金
    至遷讓為止。又被告無權占有系爭房屋，每月受有相當於租
    金之不當得利1萬7,000元，爰依租賃物返還請求權、系爭租
    約及不當得利之規定，提起本件訴訟等語，並聲明：㈠被告
    應將系爭房屋遷讓返還原告。㈡被告應自系爭租約終止翌日
    起至遷讓系爭房屋之日止，按月給付原告1萬7,000元。㈢被
    告應自系爭租約終止翌日起至遷讓系爭房屋之日止，按月給
    付原告違約金1萬7,000元。
二、被告則以：原告同意待其有錢時再付租金，且可住到年底等
    語，資為抗辯，並聲明：原告之訴駁回。
三、本院之判斷：　　
　㈠返還系爭房屋部分：
    按承租人租金支付有遲延者，出租人得定相當期限，催告承
    租人支付租金，如承租人於期限內不為支付，出租人得終止
    契約。租賃物為房屋者，遲付租金之總額，非達2個月之租
    額，不得依前項之規定，終止契約。出租人非因承租人積欠
    租金額，除以擔保金抵償外，達2個月以上時，不得收回房
    屋。承租人於租賃關係終止後，應返還租賃物，民法第440
    條第1項、第2項前段、第455條、土地法第100條第3款分別
    定有明文。經查，被告於109年3月間向原告承租系爭房屋，
    簽訂系爭租約，約定租期自109年3月6日起，每月租金1萬7,
    000元，應於每月6日前給付，押租金3萬4,000元。被告自10
    9年10月起未給付租金迄今，原告於本院111年6月20日言詞
    辯論期日當庭催告被告應於5日內繳納積欠租金，並表示逾
    期不繳即終止系爭租約不另通知，期限屆滿後，被告仍未支
    付積欠之租金，系爭租約於111年6月26日終止等情，有系爭
    租約土地、建物登記謄本及本院言詞辯論筆錄附卷可參（見
    本院卷第7至10頁、第14至23頁），堪信為真實。至被告雖
    抗辯原告同意待其有錢時再付租金，且可住到年底云云（見
    本院卷第61頁反面），然為原告所否認，被告復未舉證以實
    其說，被告上開抗辯自不可採。系爭租約既於111年6月26日
    終止，則原告依租賃物返還請求權請求被告將系爭房屋全部
    騰空遷讓返還予原告，自屬有據。
  ㈡不當得利部分：
    經查，系爭租約於111年6月26日終止已見前述，則被告已喪
    失繼續占有系爭房屋之正當權源，其占有系爭房屋即屬無法
    律上之原因而受利益，致原告受有損害，自應返還原告相當
    於租金之不當得利。從而，原告請求被告給付自系爭租約終
    止之翌日即111年6月27日起至遷讓系爭房屋之日止，按月給
    付相當於租金之不當得利1萬7,000元，自屬有據。　
　㈢違約金部分：
　⒈按約定之違約金過高者，法院得依職權酌減至相當之數額，
    民法第252條定有明文，此乃法院核減之職權，不待債務人
    之聲請（最高法院103年度台上字第179號民事判決參照）。
    所謂相當之數額，應依一般客觀事實，社會經濟狀況及當事
    人所受損害情形，暨債務人若能如期履行債務時，債權人可
    得享受之一切利益為衡量之標準（最高法院108年度台上字
    第123號民事判決參照）。又當事人得約定債務人於債務不
    履行時，應支付違約金。違約金，除當事人另有訂定外，視
    為因不履行而生損害之賠償總額。其約定如債務人不於適當
    時期或不依適當方法履行債務時，即須支付違約金者，債權
    人除得請求履行債務外，違約金視為因不於適當時期或不依
    適當方法履行債務所生損害之賠償總額，民法第250條定有
    明文。準此，除當事人另有訂定外，違約金即應視為因債務
    不履行而生損害之賠償總額（最高法院108年度台上字第81
    號民事判決參照）。
　⒉經查，系爭租約第13條第2項記載：「承租人（即被告）未即
    時遷出返還房屋時，出租人（即原告）每月得向承租人請求
    按照月租金一倍支付違約金至遷讓完竣，承租人不得有異議
    。」，有系爭租約附卷可參（見本院卷第18頁）。又上開違
    約金約定，既未明文為懲罰性違約金，系爭租約亦未明定原
    告於被告逾期未返還系爭房屋時得另請求損害賠償，應認系
    爭違約金屬損害賠償總額預定性質之違約金。本院審酌原告
    因被告遲延返還系爭房屋，主要受有未能將系爭房屋出租他
    人收取租金損失外，尚難認有其他高額損害，且原告已請求
    被告給付相當於租金之不當得利已見前述，若再課予被告高
    額違約金給付義務，殊非公允，故本院認為原告請求被告給
    付之違約金，應酌減至2,000元，始為適當。
四、從而，原告依租賃物返還請求權，請求判決如主文第1項所
    示，及依不當得利之法律關係，請求判決如主文第2項所示
    ，並依系爭租約之法律關係，請求判決如主文第3項所示，
    為有理由，應予准許，逾此範圍，則無理由，應予駁回。
五、本件原告勝訴部分係依民事訴訟法第427條規定適用簡易程
    序所為被告敗訴之判決，爰依同法第389條第1項第3款規定
    ，依職權宣告假執行。 
六、本件事證已臻明確，兩造其餘攻擊、防禦方法及證據資料，
    經本院審酌後，認對於判決結果不生影響，爰不一一論述，
    併此敘明。　　
七、訴訟費用負擔之依據：民事訴訟法第79條，原告雖一部勝訴
    ，然敗訴部分僅係違約金請求經本院酌減部分，故訴訟費用
    仍由被告全部負擔。　　
中　　華　　民　　國　　111 　年　　8 　　月　　19　　日
                  桃園簡易庭  法  官  張明宏
以上為正本係照原本作成。
如不服本判決，應於送達後20日內，向本院提出上訴狀並表明上
訴理由，如於本判決宣示後送達前提起上訴者，應於判決送達後
20日內補提上訴理由書（須附繕本）。
如委任律師提起上訴者，應一併繳納上訴審裁判費。   
中　　華　　民　　國　　111 　年　　8 　　月　　19　　日
                              書記官  石曉芸